臺灣高等法院刑事判決
109年度上訴字第121號
上  訴  人  
即  被  告  藍銘焜


上列上訴人因違反毒品危害防制條例案件，不服臺灣新北地方法
院108年度訴字第333號，中華民國108年11月4日第一審判決（起
訴案號：臺灣新北地方檢察署107年度毒偵字第6164號），提起
上訴，本院判決如下：
    主  文
上訴駁回。
    事實及理由
一、本案經本院審理結果，認第一審以上訴人即被告藍銘焜犯毒
    品危害防制條例第10條第1 項施用第一級毒品罪，判處有期
    徒刑6 月，如易科罰金，以新台幣1千元折算1日，認事用法
    及量刑均無不當，應予維持，引用第一審判決書記載之事實
    、證據及理由（如附件）。
二、被告上訴意旨略以：被告前往觀護人處報到時，觀護人要求
    被告驗尿，因被告於前一日（107年7月1日）晚上8時許，在
    住處內，有施用第一級毒品海洛因，該次驗尿不會過，所以
    主動先告知觀護人，故被告符合自首情形，原審未依法減輕
    其刑，量刑過重，原審適用法律有違誤，請將原判決撤銷，
    更為適法之判決等語。
三、經查：
　㈠原審依調查證據之結果，認定被告藍銘焜基於施用第一級毒
    品之犯意，於107年7月2日8時46分許為臺灣新北地方檢察署
    （下稱新北地檢署）觀護人採尿前回溯26小時內之某時，在
    不詳地點，以不詳之方式，施用第一級毒品海洛因1次。嗣
    因其為受保護管束人，經新北地檢署觀護人通知於107年7月
    2日8時46分許到場接受採尿送驗，結果呈嗎啡陽性反應，所
    為係犯毒品危害防制條例第10條第1項施用第一級毒品罪，
    業於判決理由中論述綦詳；並說明被告前因施用毒品案件，
    先後經臺灣新北地方法院以101 年度訴字第2524號判決處有
    期徒刑6月確定，及以101年度訴字第1860號判決判處有期徒
    刑6月，嗣經本院以101年度上訴字第3391號判決駁回上訴確
    定。上開2 罪刑並經本院以102年度聲字第1321號裁定應執
    行有期徒刑11月確定，於102年8月6日易科罰金執行完畢，
    有本院被告前案紀錄表在卷可查，被告於上開案件執行完畢
    後，5 年以內故意再犯本案有期徒刑之罪，固符合刑法第47
    條第1 項之累犯要件，惟審酌被告施用毒品主要係自戕身心
    健康，反覆科以重刑無益於其社會復歸，復無相關事證足認
    被告具有特別惡性或對刑罰反應力薄弱之情事，依司法院大
    法官會議釋字第775 號解釋意旨，認無再依刑法第47條第1 
    項加重其刑之必要；於量刑時復審酌被告前因施用毒品案件
    接受矯正程序，復經法院論罪科刑並執行完畢，竟未能記取
    教訓，戒除毒癮，無視法令禁制再犯本罪，實屬不該；惟其
    施用毒品所生危害，實以自戕身心健康為主，對於他人生命
    、身體、財產等法益，尚無明顯而重大之實害，犯後終能坦
    承犯行而態度非劣；兼衡其國中畢業之智識程度，目前倚靠
    低收入戶補助維生，原與父親同住，然因其無能力照顧，故
    將父親送往安養院之家庭生活狀況等一切情狀，量處有期徒
    刑6 月，並諭知易科罰金之折算標準，所為量刑已就刑法第
    57條規定詳為審酌，尚稱妥適，既未逾越法定刑度，亦無明
    顯失當或不合比例原則之處。
　㈡被告上訴意旨雖指：其前往觀護人處採尿前，有主動告知有
    施用第一級毒品，並坦承犯行，其應符合自首要件云云，惟
    參之臺灣新北地檢署於109年2月19日新北檢兆管107毒執護4
    7字第11042號函檢附觀護輔導紀要記載：「個案表示目前確
    實未再接觸毒品也持續就醫中」之情，有該函附卷可按（見
    本院卷第111至113頁），則被告並未主動告知採尿前一天有
    施用毒品之事實，是被告並無自首，從而應無刑法第62條規
    定之適用，被告上訴指原判決未依刑法第62條予以減刑云云
    ，並無可採。
  ㈢再按量刑之輕重，係屬事實審法院得依職權自由裁量之事項
　　，茍於量刑時，已依行為人之責任為基礎，並斟酌刑法第57
    條各款所列情狀，而未逾越法定範圍，又未濫用其職權，即
    不得遽指為違法。本件原審於量刑時，已依上揭規定，審酌
    被告上述情狀，判處有期徒刑6 月並諭知易科罰金之折算標
    準，未有濫用其自由裁量之權限，尚無違法或不當之情形。
    本院綜合上情，認原審量處有期徒刑6 月，並諭知易科罰金
    之折算標準，已經從輕，且未有濫用其自由裁量之權限，尚
    無違法或不當之情形，被告猶執前詞指摘原審量刑過重，請
    求本院從輕量刑，並無理由。
四、綜上所述，本件被告上訴為無理由，應予駁回。 
五、本件被告經合法傳喚，無正當理由而未到庭，爰不待其陳述
    而為一造辯論判決。
據上論斷，應依刑事訴訟法第371 條、第373 條、第368 條，判
決如主文。 
本案經檢察官吳文正提起公訴，檢察官楊四猛到庭執行職務。
中　　華　　民　　國　　109 　年　　3 　　月　　25　　日
　　　　　　      刑事第七庭  審判長法　官  孫惠琳
　　　　　　　　　　　　　　　　　  法　官  張育彰
　　　　　　　　　　　　　　　　　  法　官  連雅婷
以上正本證明與原本無異。
如不服本判決，應於收受送達後20日內向本院提出上訴書狀，其
未敘述上訴之理由者並得於提起上訴後20日內向本院補提理由書
（均須按他造當事人之人數附繕本）「切勿逕送上級法院」。
                                    書記官  潘文賢
中　　華　　民　　國　　109 　年　　3 　　月　　25　　日
附錄本案論罪科刑法條全文：
毒品危害防制條例第10條：
施用第一級毒品者，處 6 月以上 5 年以下有期徒刑。
施用第二級毒品者，處 3 年以下有期徒刑。

附件：
臺灣新北地方法院刑事判決
                                      108年度訴字第333號
公　訴　人　臺灣新北地方檢察署檢察官
被　　　告　藍銘焜　
                    
                   
上列被告因違反毒品危害防制條例案件，經檢察官提起公訴（10
7 年度毒偵字第6164號），被告就被訴事實為有罪之陳述，經告
知簡式審判程序之旨，並聽取當事人之意見後，本院合議庭裁定
改由受命法官獨任依簡式審判程序進行，判決如下：
    主  文
藍銘焜施用第一級毒品，處有期徒刑陸月，如易科罰金，以新臺
幣壹仟元折算壹日。
    事  實
一、藍銘焜基於施用第一級毒品之犯意，於民國107 年7 月2 日
    8 時46分許為臺灣新北地方檢察署（下稱新北地檢署）觀護
    人採尿前回溯26小時內之某時，在不詳地點，以不詳之方式
    ，施用第一級毒品海洛因1 次。嗣因其為受保護管束人，經
    新北地檢署觀護人通知於107 年7 月2 日8 時46分許到場接
    受採尿送驗，結果呈嗎啡陽性反應。
二、案經新北地檢署觀護人室報請同署檢察官簽分偵查起訴。
    理  由
一、訊據被告藍銘焜對於上揭事實，於本院準備程序及審理時均
    坦承不諱（見本院訴字卷第319 、324 頁），並有新北地檢
    署保護管束人（被告）尿液檢體監管紀錄表、台灣尖端先進
    生技醫藥股份有限公司107 年7 月17日濫用藥物檢驗報告、
    法務部法醫研究所107 年12月18日函等在卷可稽（見毒偵卷
    第3 、4 、78頁），足認被告上開任意性自白與事實相符，
    可以採信。又被告曾因施用毒品案件，經本院以96年度毒聲
    字第475 號裁定送觀察、勒戒，並由臺灣高等法院以96年度
    毒抗字第102 號裁定抗告駁回確定，經執行觀察、勒戒後，
    認有繼續施用毒品之傾向，復由本院以96年度毒聲字第1211
    號裁定令入戒治處所施以強制戒治，嗣於97年3 月14日強制
    戒治執行完畢釋放出所，並由新北地檢署檢察官以97年度戒
    毒偵字第152 號為不起訴處分確定；嗣再犯施用毒品案件，
    經本院以101 年度訴字第2524號判決處有期徒刑6 月確定，
    有臺灣高等法院被告前案紀錄表附卷足參。被告前既曾於施
    用毒品案件經強制戒治執行完畢後5 年內再犯其他施用毒品
    案件，並經法院判刑確定，則本案施用毒品行為，即非屬毒
    品危害防制條例第20條第1 項、第3 項所定之「初犯」或「
    5 年後再犯」之情形，自應依毒品危害防制條例第23條第2
    項之規定追訴處罰。本件事證明確，被告犯行洵堪認定，應
    依法論科。
二、論罪科刑：
  ㈠按海洛因為毒品危害防制條例第2 條第2 項第1 款所定之第
    一級毒品，是核被告所為，係犯毒品危害防制條例第10條第
    1 項施用第一級毒品罪。被告施用海洛因前持有之低度行為
    ，應為施用之高度行為所吸收，不另論罪。
  ㈡被告前因施用毒品案件，先後經本院以101 年度訴字第2524
    號判決處有期徒刑6 月確定，及以101 年度訴字第1860號判
    決判處有期徒刑6 月，嗣經臺灣高等法院以101 年度上訴字
    第3391號判決駁回上訴確定。上開2 罪刑並經本院以102 年
    度聲字第1321號裁定應執行有期徒刑11月確定，於102 年8
    月6 日易科罰金執行完畢，有臺灣高等法院被告前案紀錄表
    在卷可查，被告於上開案件執行完畢後，5 年以內故意再犯
    本案有期徒刑之罪，固符合刑法第47條第1 項之累犯要件，
    惟審酌被告施用毒品主要係自戕身心健康，反覆科以重刑無
    益於其社會復歸，復無相關事證足認被告具有特別惡性或對
    刑罰反應力薄弱之情事，依司法院大法官會議釋字第775 號
    解釋意旨，認無再依刑法第47條第1 項加重其刑之必要。
  ㈢爰審酌被告前因施用毒品案件接受矯正程序，復經法院論罪
    科刑並執行完畢，竟未能記取教訓，戒除毒癮，無視法令禁
    制再犯本罪，實屬不該；惟其施用毒品所生危害，實以自戕
    身心健康為主，對於他人生命、身體、財產等法益，尚無明
    顯而重大之實害，犯後終能坦承犯行而態度非劣；兼衡其國
    中畢業之智識程度，目前倚靠低收入戶補助維生，原與父親
    同住，然因其無能力照顧，故將父親送往安養院之家庭生活
    狀況等一切情狀，量處如主文所示之刑，並諭知易科罰金之
    折算標準，以資處罰。
據上論斷，應依刑事訴訟法第273 條之1 第1 項、第299 條第1
項前段，毒品危害防制條例第10條第1 項，刑法第11條前段、第
41條第1 項前段，判決如主文。
本案經檢察官吳文正偵查起訴，由檢察官李淑珺到庭執行職務。
中　　華　　民　　國　 108　　年　　11　　月　　4 　　日
                  刑事第十一庭  法　官  游涵歆 
以上正本證明與原本無異。
如不服本判決，應於判決送達後10日內敘明上訴理由，向本院提
出上訴狀（應附繕本），上訴於臺灣高等法院。其未敘述上訴理
由者，應於上訴期間屆滿後20日內向本院補提理由書「切勿逕送
上級法院」。
                                書記官　施家郁
中　　華　　民　　國　 108　　年　　11　　月　　4 　　日
附錄本案論罪科刑法條全文：
毒品危害防制條例第10條：
施用第一級毒品者，處6 月以上5 年以下有期徒刑。
施用第二級毒品者，處3 年以下有期徒刑。